【裁判字號】    89,訴,1146
【裁判日期】    891213
【裁判案由】    毒品危害防制條例
【裁判全文】
臺灣彰化地方法院刑事判決                        八十九年度訴字第一一四六號
    公  訴  人  臺灣彰化地方法院檢察署檢察官
    被      告  乙○○
    指定辯護人  本院公設辯護人  甲○○
右列被告因違反毒品危害防制條例案件，經檢察官提起公訴 (八十八年度偵字第一０
六八一號)，本院判決如左：
    主  文
乙○○持有第二級毒品，處有期徒刑柒月。
扣案之第二級毒品安非他命拾肆包（淨重拾陸點捌肆公克，包裝重參點捌貳公克），
沒收銷毀之。
    事  實
一、乙○○於民國八十八年十一月十四日三時許，在彰化縣員林鎮伍倫醫院斜對面之
    中正路路邊，以新台幣（下同）一萬二千元之價格，向綽號「阿源」之不詳姓名
    年籍者購買第二級毒品安非他命十四包（合計淨重十六點八四公克，包裝重三點
    八二公克），擬供自己施用而持有之，並藏放於香煙盒中並置放於左褲口袋中攜
    帶；嗣於同日三時五十五分許，在彰化縣員林鎮○○路一八二號前為警查獲，並
    扣得前揭之第二級毒品安非他命。
二、案經彰化縣警察局員林分局報請臺灣彰化地方法院檢察署檢察官偵查起訴。
    理  由
一、右開事實，業據被告乙○○於本院審理中坦承不諱，且上開扣案之晶狀物十四小
    包確係第二級毒品安非他命無訛，有法務部調查局八十八年十二月十五日000
    00000號檢驗通知書一紙附卷可稽，其犯行堪以認定。
二、核被告所為，係犯毒品危害防制條例第十一條第二項之持有第二級毒品罪。公訴
    人雖以被告在偵查中供稱：伊一天約吸半包安非他命，而伊既於八十八年十月二
    十九日亦向「阿源」購買十四包安非他命等，則依其吸用之數量，十四包已足夠
    其施用二十八天，其何須於短短十七天內即再向「阿源」購買安非他命十四包，
    而甘冒為警查獲之風險，與一般吸毒者均僅有持有少數毒品之常情不符，及被告
    為警查獲時，又將毒品分裝成十四包攜帶，顯基於販賣之意圖而持有之，復被告
    於購買毒品後不迅即離開現場以避免查緝，反在現場逗留，而論斷被告意圖販賣
    而持有上開毒品，所犯為毒品危害防制條例第五條第二項之意圖販賣而持有第二
    級毒品罪嫌。惟查，被告堅詞否認有何販賣之意圖，辯稱：伊原有施用第安非他
    命習慣，購買毒品是要自己施用，一次購買多些較便宜，伊遭查獲時係在講行動
    電話，不是在現場逗留等語；經查，被告確有施用安非他命之惡習，其查獲後經
    採尿送驗，確呈安非他命陽性反應，有彰化縣衛生局八十八年十一月二十日煙檢
    字第８８３５２６號煙毒尿液檢驗成績書一紙在卷可憑，足見被告所稱伊購買毒
    品係供自己施用一節，尚非無稽；且證人即查獲本件之員警林呈祥於偵查中證稱
    ：「（本件你們之前有無鎖定乙○○？）沒有，本件純巡邏查獲。」等語，是並
    乏被告確有販賣毒品之直接事證；再衡情，施用毒品成癮者，縱屬無業無收入，
    仍借款大量購買毒品以降低成本，被告一次購入較大量亦屬可解，及為避免毒品
    供應者突被查獲致臨時購買毒品無著，於尚未完全用罄前預先購買毒品存置亦合
    於常情，自難以被告一次購買十四包毒品，及距上次購入毒品僅十七天內即再向
    「阿源」購買安非他命十四包等情，而遽斷被告有販賣毒品之意圖；況果被告有
    販賣毒品意圖，又何需一次攜帶十四包毒品於身，徒增遭查獲之風險？是被告所
    辯伊甫購入毒品即遭查獲一節，較為可採；至扣案之分裝袋及天秤組，被告辯稱
    係朋友「駱梨」所寄放，並非伊所有，退步言之，縱其所有，購買毒品者自行備
   秤組秤重以防所購毒品斤兩不足者，亦所在多有，況且依目前市場慣例，凡購買
    分裝袋一整包內含百餘只為計算單位，絕無以單個為單位購買者，是查扣之分裝
    袋雖有多只，仍未足以推論被告係因意圖販賣毒品而「大量」購買分裝袋以利分
    裝販賣；是本件既無何具體事證證明被告確欲販賣毒品，及按刑事訴訟法上證明
    之資料，無論其為直接證具或間接證據，均須達於一般之人均不致於有所懷疑，
    而得確信其為真實之程度，始得據為有罪之認定，若其關於被告是否犯罪之證明
    未能達此程度，而有合理性懷疑之存在，致使無從形成有罪之確信，根據「罪證
    有疑，利於被告」之證據法則，即不得遽為不利被告之認定，此有最高法院七十
    六年台上字第四九八六號判例意旨足資參照，故本件依罪疑惟輕原則，尚難率認
    被告持有上開毒品即意在販賣，應認被告所犯限於持有第二級毒品，公訴人援引
    之起訴法條，尚有未洽，應予變更。又被告持有之上開毒品乃預備供施用而未及
    施用者，是本案論罪之持有行為因施用之行為尚未實行，而不為施用行為所收，
    與施用毒品前持有毒品之低度行為為施用毒品之高度行為所吸收者有間，故與被
    告另案施用毒品而強制戒治部分無裁判上或實質上一罪關係，併此指明。爰審酌
    被告所持有之第二級毒品安非他命數量尚夥，潛在毒害群體社會之可能性非淺，
    及犯後之態度等一切情狀，量處如主文所示之刑。
三、扣案之第二級毒品安非他命因十四包（合計淨重十六點八四公克，包裝重三點八
    二公克），為查獲之毒品，應依毒品危害防治條例第十八條第一項前段宣告沒收
    銷毀；至於其餘扣案物品均與被告持有毒品之犯行無涉，毋庸於本案中宣告沒收
    ，附此敘明。
據上論斷，應依刑事訴訟法第二百九十九條第一項前段、第三百條，毒品危害防治條
例第十一條第二項、第十八條第一項前段，判決如主文。
本案經檢察官張慧瓊到庭執行職務。
中      華      民      國      八十九    年    十二    月      十三    日
                                臺灣彰化地方法院刑事第一庭
                                      法    官   吳俊螢
中    華    民    國    八十一    年              月                  日


司法院資訊處製作；財團法人民間司法改革基金會備份。
